【裁判字號】    96,家上,327
【裁判日期】    970408
【裁判案由】    離婚
【裁判全文】
臺灣高等法院民事判決                 96年度家上字第327號
上  訴  人  乙○○
訴訟代理人  林思銘律師
複  代理人  陳麗玢律師
被  上訴人  甲○○
訴訟代理人  林清漢律師
上列當事人間請求離婚事件，上訴人對於中華民國96年9月13日
臺灣桃園地方法院96年度婚字第297號第一審判決提起上訴，本
院於97年3月25日言詞辯論終結，判決如下：
    主      文
上訴駁回。
第二審訴訟費用由上訴人負擔。
    事實及理由
一、被上訴人經合法通知，未於言詞辯論期日到場，核無民事訴
    訟法第386條各款所列事由，爰依上訴人之聲請，由其一造
    辯論而為判決。
二、上訴人主張：兩造於民國75年11月22日結婚，婚後被上訴人
    常於晚上打擾上訴人，以致上訴人不能正常休息，身心疲累
    ，工作開車無法專心，上訴人因之於94年3月間搬至上訴人
    母親家居住。是以兩造間之夫妻關係於94年3月間已有不睦
    ，信任基礎已動搖，並曾口頭商議離婚事宜。被上訴人以上
    訴人先將上訴人所有坐落桃園縣龍潭鄉○○○段457-116地
    號土地及其上1782建號，門牌號碼龍潭鄉○○○路677號之4
    層樓建物（以下簡稱系爭建物）贈與被上訴人，其始願意簽
    字離婚。上訴人乃於94年3月間，以贈與方式將房屋過戶予
    被上訴人，但事後被上訴人不願與上訴人辦理離婚手續。而
    上訴人離家後均按月支付新臺幣（下同）30,000元予被上訴
    人，作為生活費及小孩之扶養費用，至94年10到12月時，因
    上訴人與被上訴人再次討論離婚手續，但被上訴人不願意辦
    理離婚手續，上訴人遂停止給付。上訴人於95年8月間再次
    返家與被上訴人商談離婚之事，並因此發生爭吵。又被上訴
    人每當與上訴人吵架之後，就當孩子面前指責上訴人在外行
    為不檢點，得病回家，使小孩聽後不敢接近上訴人。被上訴
    人亦曾當面向上訴人說要趁上訴人熟睡時，用器具將男性之
    特徵物去除並丟入馬桶，使上訴人處於恐懼中無法正常休息
    。被上訴人更常當小孩面數落上訴人，使上訴人在小孩心中
    地位衰退，導致兩造之子有打上訴人之事。從而，兩造分居
    已2年餘，彼此關係交惡，無法溝通，雙方均無意願繼續保
    持共同生活之圓滿、安全及幸福，自生婚姻之破綻，兩造婚
    姻已無法維持，爰依民法第1052條第2項之規定，請求准上
    訴人與被上訴人離婚。原審判決上訴人敗訴，上訴人不服，
    提起上訴，聲明：(一)原判決廢棄。(二)准上訴人與被上訴人離
    婚。
三、被上訴人則以：本件被上訴人未有上訴人所述之事實，且縱
    上訴人所述為真，亦均可歸責於上訴人。另上訴人固曾將系
    爭建物移轉登記與被上訴人，但此係基於家庭經濟考量，非
    上訴人所主張被上訴人同意於移轉登記後協議離婚等語，資
    為抗辯。對上訴人之上訴，答辯聲明：上訴駁回。
四、按有民法第1052條第1項各款以外之重大事由，難以維持婚
    姻者，夫妻一方得請求離婚。但其事由應由夫妻一方負責者
    ，僅他方得請求離婚，民法第1052條第2項定有明文。惟此
    所稱「有前項以外之重大事由，難以維持婚姻者」，係以婚
    姻是否已生破綻而無回復之希望為其判斷之標準。而婚姻是
    否已生破綻無回復之希望，則應依客觀之標準，即難以維持
    婚姻之事實，是否已達於倘處於同一境況，任何人均將喪失
    維持婚姻之意願而定。
五、本件上訴人主張兩造於75年11月22日結婚，婚姻關係現尚存
    續中之事實，有戶籍謄本2份附卷可稽（見原法院95年度婚
    字第416號卷【以下簡稱416號卷】第9至11頁），堪信為真
    實。上訴人主張兩造有前揭不能維持婚姻之事由，惟為被上
    訴人否認，查：
  (一)上訴人主張被上訴人於婚後常於晚上打擾上訴人，以致上訴
    人身心疲累，工作無法專心，上訴人因之於94年3月間搬至
    母親家居住，且被上訴人常在孩子面前指責上訴人在外行為
    不檢點，得病回家，數落上訴人以及恐嚇上訴人要將其男性
    特徵物去除並丟入馬桶，使上訴人處於恐懼中等事實，致兩
    造無法維持婚姻云云，則為被上訴人所否認。而上訴人就此
    並未能舉出任何證據以資證明上開主張為真實，自難採信。
  (二)又上訴人主張被上訴人常當小孩面數落上訴人，使上訴人在
    小孩心中地位衰退，導致兩造之子打上訴人之事實，僅據提
    出桃園縣政府警察局龍潭分局受理刑事案件報案三聯單1紙
    為憑（見416號卷第18頁），而依此報案三聯單之記載內容
    ，僅足證明上訴人於95年9月7日曾至上開分局為報案之事實
    ，至其餘部分，則未見上訴人提出證據以資證明。另本院依
    職權調閱原法院95年度家護字第747號卷宗查核所附上訴人
    該次報案之各調查筆錄，上訴人報案係稱兩造之子戴育祺於
    95年8月25日19時30分在桃園縣龍潭鄉○○村○○○路677號
    住宅以拳頭毆打上訴人頭部；惟兩造之子戴育祺則在警局陳
    稱略以：當時係兩造因離婚事由發生爭吵，伊以為上訴人要
    毆打被上訴人，上訴人前往揮手打到被上訴人及姐姐戴靜怡
    右手黑青，被上訴人當場暈倒，伊遂上前制止而與上訴人發
    生推擠，但隨即被姐姐及姑姑等人拉開等語（見該卷第9頁
    ）；參以上訴人之母即戴賴日英亦於該次事件後到派出所陳
    稱略以：因伊兒子（即上訴人）與媳婦（即被上訴人）鬧離
    婚發生爭吵，伊看到上訴人拉扯不小心碰撞被上訴人的頭及
    孫女兒戴靜怡右手黑青，孫子（即兩造之子戴育祺）從2樓
    下來與上訴人發生拉扯等語（見該卷第12頁）；此外另有兩
    造之女戴靜萱、戴靜怡、上訴人之姊戴瑞琴同至派出所證述
    與戴育祺、戴賴日英陳述大略相同之內容（見該卷第14頁、
    第16頁至第18頁），足認當時係上訴人返家與被上訴人論及
    離婚與否之事由發生劇烈言語爭執，兩造之子戴育祺因護母
    心切，誤以為上訴人將毆打被上訴人而與之拉扯。因此，並
    無證據足資證明係被上訴人常當小孩面數落上訴人，使上訴
    人在小孩心中地位衰退所導致甚明，故上訴人此部分主張之
    事實，仍難信為真實。
  (三)又上訴人確於94年3月8日將系爭建物贈與予被上訴人，固為
    被上訴人所不爭，並有土地贈與所有權移轉契約書、建築改
    良物贈與所有權移轉契約書、93年度房屋稅繳款書、土地增
    值稅不課徵證明書、94年度契稅繳款書、94年房屋稅繳款書
    各1份附卷可稽（見416號卷第12頁至第16頁）。惟上訴人主
    張其贈與被上訴人系爭建物之原因係兩造約定為兩願離婚之
    條件，則為被上訴人所否認，而上訴人就此仍未能舉證以實
    ，況縱上訴人前揭主張為實，僅得證明兩造曾論及離婚，上
    訴人並以贈與系爭不動產為離婚之條件而已，惟斷難據此遽
    謂兩造婚姻已有破綻而無回復之希望，參酌兩造既尚未為離
    婚登記，即被上訴人現已無離婚意願，且依上訴人前揭所陳
    ，歷次均係上訴人返家與被上訴人討論離婚而發生爭執事，
    故而離婚乃上訴人一廂情願。上訴人以其贈與系爭建物予被
    上訴人，據以證明兩造婚姻已無回復之望云云，殊難採信。
  (四)再者，上訴人主張其已於94年3月間搬離被上訴人之現住居
    所之事實，固為被上訴人所不爭執。然上訴人主張被上訴人
    常於晚上打擾，致其工作開車無法專心乙節，不能認為真實
    ，前已述及，則上訴人離家，即難認為屬可歸責於被上訴人
    之事由所致；況兩造之婚姻關係縱偶有不如，亦須互相溝通
    ，共同尋求良善解決之道，而非以離家他住為逃避問題之手
    段，再參酌兩造分居迄今僅2年餘，其婚姻關係所生破綻尚
    難認為已無回復之希望，故上訴人主張此事由已符合民法第
    1052條第2項所稱之重大事由乙節，仍無足採。
  (五)綜上，上訴人主張之事實，或因未能舉證而難憑信，或因不
    符合法律規定之要件，均已認定如前。從而，上訴人依民法
    第1052條第2項之規定請求判決離婚，洵屬無據。
六、綜上所述，本件上訴人主張為不足採。從而，上訴人本於民
    法第1052條第2項規定請求判決離婚，為無理由，不應准許
    。原審為上訴人敗訴之判決，並無不合。上訴意旨指摘原判
    決不當，求予廢棄改判，為無理由，應予駁回。
七、本件事證已明，兩造其餘攻擊防禦方法及未經援用之證據，
    經本院審酌後，核與本件之結論，不生影響，爰不一一贅述
    ，附此敘明。
八、據上論結，本件上訴為無理由，依民事訴訟法第449條第1項
    、第78條、第463條、第385條第1項前段，判決如主文。
中    華    民    國    97    年    4     月    8     日
                    民事第十一庭
                        審判長法  官  鄭雅萍
                              法  官  詹文馨
                              法  官  蘇芹英
正本係照原本作成。
如不服本判決，應於收受送達後20日內向本院提出上訴書狀，其
未表明上訴理由者，應於提出上訴後20日內向本院補提理由書狀
（均須按他造當事人之人數附繕本）上訴時應提出委任律師或具
有律師資格之人之委任狀；委任有律師資格者，另應附具律師資
格證書及釋明委任人與受任人有民事訴訟法第466條之1第1項但
書或第2項（詳附註）所定關係之釋明文書影本。
中    華    民    國    97    年    4    月    8    日
                              書記官  林初枝
附註：
民事訴訟法第466條之1（第1項、第2項）：
對於第二審判決上訴，上訴人應委任律師為訴訟代理人。但上訴
人或其他法定代理人具有律師資格者，不在此限。
上訴人之配偶、三親等內之血親、二親等內之姻親，或上訴人為
法人、中央或地方機關時，其所屬專任人員具有律師資格並經法
院認為適當者，亦得為第三審訴訟代理人。


司法院資訊處製作；財團法人民間司法改革基金會備份。
